臺灣橋頭地方法院民事判決
110年度簡字第66號
原      告  黃昱愷  


被      告  林佳樟  
訴訟代理人  蘇奕滔  
上列當事人間請求損害賠償（交通）事件，原告提起刑事附帶民
事訴訟，經本院刑事庭裁定移送前來（109年度交簡附民字第201
號），原告並為訴之追加，本院於民國111年11月22日言詞辯論
終結，判決如下：      
    主  文
被告應給付原告新臺幣肆拾捌萬零陸佰元，及自民國一百零九年
六月一日起至清償日止，按週年利率百分之五計算之利息。
原告其餘之訴駁回。
訴訟費用由被告負擔百分之五十五，餘由原告負擔。 
本判決第一項得假執行；但被告如以新臺幣肆拾捌萬零陸佰元為
原告預供擔保後，得免為假執行。 
原告其餘假執行之聲請駁回。       
    事實及理由
一、原告主張：被告於民國108年7月26日17時20分許，駕駛車牌
    號碼000-0000號自用小客車（下稱A車），沿高雄市○○區○道
    0號公路由南往北方向行駛，行經該路段北向351.8公里處時
    ，本應注意車前狀況及保持隨時可煞車之安全距離，隨時採
    取必要之安全措施，而依當時情狀視距良好，並無不能注意
    之情事，竟疏未注意及此，而貿然續行。適有前方伊沿同路
    段同向駕駛車牌號碼000-0000號自用小客車（下稱B車）行
    駛至該處，見前方發生由訴外人呂志明所駕駛之車牌號碼00
    00-00號自用小客車（下稱C車）追撞其前方由訴外人黃品璁
    所駕駛之車牌號碼000-0000號自用小客車（下稱D車）之交
    通事故，旋即緊急煞車，被告見狀煞車不及，因而追撞伊所
    駕駛之B車，伊所駕駛之B車再推撞前方由呂志明駕駛之C車
    （下稱系爭車禍），伊因而受有頭部外傷、疑腦震盪及左側
    肩膀挫傷之傷害（下合稱系爭傷害），B車亦因而受損。伊
    因系爭傷害就醫支出醫療費用新臺幣(下同)6,546元及就醫
    車資2,800元，扣除其中部分證明書費後，被告應賠償醫療
    費用5,576元及車資2,800元。伊擔任居家清潔人員，每月薪
    資約23,000元，並於南山人壽保險股份有限公司(下稱南山
    壽險公司)及南山產物保險股份有限公司(下稱南山產險公司
    )兼任業務員，及兼職外送人員，伊擔任清潔人員須長時間
    久站及大量勞力，伊經診斷受有頭部外傷及腦震盪症候群，
    因伴隨噁心、嘔吐、耳鳴及左肩膀疼痛而不利活動，致伊自
    108年7月26日起至109年1月17日止近6個月期間無法從事清
    潔人員之工作，受有138,000元之薪資損失。伊因系爭車禍
    所受系爭傷害，及因前述症狀，影響正常生活長達半年，又
    需承受就醫之不便，受有精神上痛苦，被告應賠償精神慰撫
    金200,000元。伊因維修B車，支出維修費用258,694元（含
    稅），包含工資133,469元及零件125,225元，B車出廠3年9
    個月，經扣除零件折舊額後，被告應賠償維修費用156,224
    元。另伊支出鑑定費用6,000元，委託高雄市汽車商業同業
    公會（下稱汽車同業公會）鑑定B車因系爭車禍產生之交易
    性貶損，鑑定結果認B車之價值減少160,000元，是被告應賠
    償伊166,000元。又B車於108年7月26日送修，嗣於同年11月
    5日修復完成交車，伊因此受有自108年7月26日起至同年11
    月5日止共103天無法利用B車之損害，以B車同車型車輛在一
    般市場每日租車費用2,000元計算，此項損害金額為206,000
    元。伊所受上開損害總計874,600元等語，依民法第184條第
    1項前段、第2項、第191條之2、第193條第1項、第195條第1
    項等規定，求為判決：㈠被告應給付原告874,600元，及自起
    訴狀繕本送達翌日起算至清償日止，按週年利率5％計算之利
    息。㈡如獲勝訴判決，請准宣告由原告供擔保得准假執行。
二、被告則以：伊同意負擔原告請求之醫療費用5,576 元、交通
    費用2,800元及B車維修費用156,224元。高雄榮民總醫院僅
    憑原告自述之症狀為診斷，原告未施做電腦斷層掃描，且原
    告意識清楚，僅因其自述暈眩、噁心感，即認其已達無法工
    作之情況，恐太輕率；另原告於該院最後一次門診為108年1
    2月17日，該院認為原告症狀改善後即未再就診，卻又認原
    告不能工作之期間至109年1月17日，恐有疑慮。且就原告主
    張不能工作長達6個月之損失138,000元一節，亦需釐清原告
    之工作內容及薪資所得。原告所提出汽車同業公會鑑定報告
    認B車正常車況市值約48萬元，有無高估？估價標準為何？
    並無根據及標準，且B車自104年出廠後迄至發生車禍時，是
    否均不曾發生碰撞維修紀錄？是否屬該鑑定報告所指之正常
    車況，恐有爭議；原告亦未提出B車車禍前之照片及歷年保
    養車況供鑑定參考，如何能判斷B車屬正常車況；且該車在
    原廠以原廠之完整零件新品更換，鑑定報告卻稱更換非原板
    ，有車體切割現象，上開鑑定報告恐有錯誤，且未載明鑑定
    師為何人？學經歷為何？有無汽車修復專業、估價專業證照
    ？有無車輛鑑定能力，恐有疑慮。原告請求B車因維修103天
    無法使用之損害，B車是否需維修103天恐有疑慮，應扣除等
    待期間，不得由伊負擔。原告因個人因素至108年10月17日
    同意修車，且B車於108年10月31日修繕完成，原告因個人因
    素遲至同年11月5日始取車，合理修車期間係自108年10月17
    日起至同年月31日止共14天，另原告未提出實際租車之支出
    證明。原告請求慰撫金之金額過高等語資為抗辯。並聲明：
    ㈠原告之訴及其假執行之聲請均駁回。㈡如受不利之判決，願
    供擔保，聲請免為假執行。
三、本院於111年11月22日言詞辯論期日協同兩造彙整不爭執事
    項如下（本院卷㈡第53、55頁）：
    ㈠不爭執事項：
      ⒈被告於108年7月26日17時20分許，駕駛A車沿高雄市○○區
        ○道0號公路由南往北方向行駛，行經該路段北向351.8
        公里處時，本應注意車前狀況及保持隨時可煞車之安全
        距離，隨時採取必要之安全措施，而依當時情狀視距良
        好，並無不能注意之情事，竟疏未注意及此，而貿然續
        行。適有前方由原告沿同路段同向駕駛B車行駛至該處
        ，見前方發生由呂志明所駕駛之C車追撞其前方由黃品
        璁所駕駛之D車之交通事故，旋即緊急煞車，被告見狀
        煞車不及，因而追撞原告所駕駛之B車，原告所駕駛之B
        車再推撞前方由呂志明駕駛之C車，原告因而受有系爭
        傷害，原告之B車亦因而受損。
      ⒉被告因系爭車禍致原告受有系爭傷害之行為，經本院以1
        09年度交簡字第1256號刑事判決諭知被告犯過失傷害罪
        ，處拘役40日，如易科罰金，以1,000元折算1日，已告
        確定。
      ⒊被告就系爭車禍之發生有上開刑事判決所認定之過失行
        為，被告就系爭車禍之發生具有過失，且其過失與原告
        所受之系爭傷害及B車受損之結果間，具有相當因果關
        係，被告就系爭車禍對原告願負過失侵權行為賠償責任
        。
      ⒋原告同意醫療費用扣除部分證明書費後只請求5,576 元
        ，交通費用請求2,800元，另就B車維修費用扣除折舊額
        後只請求156,224元，被告同意負擔上開醫療費用、交
        通費用及B車維修費用。
      ⒌如原告得請求因車禍受傷而不能工作之薪資損害，兩造
        同意以每月23,000元計算。
      ⒍原告未請領強制汽車責任保險金。
     ⒎B車係原告所有，B車於104年11月出廠（審訴卷第55頁）
        ，於系爭車禍108年7月26日發生時已出廠3年9個月。原
        告因B車所受損害支出維修費用258,694元（含稅），包
        含工資133,469元及零件125,225元（附民卷第79頁），
        經扣除零件折舊額後，原告所得請求之零件費用應為22
        ,755元【計算式：125,225－102,470＝22,755】，加上不
        應折舊之工資133,469元，原告所得請求之B 車維修費
        用合計156,224元【計算式：22,755＋133,469 ＝156,224
        】。
    ㈡爭執事項：
　　　原告依侵權行為法律關係得請求被告賠償若干元？ 
四、得心證之理由：
　　㈠按因故意或過失，不法侵害他人之權利者，負損害賠償責
      任；汽車、機車或其他非依軌道行駛之動力車輛，在使用
      中加損害於他人者，駕駛人應賠償因此所生之損害；但於
      防止損害之發生，已盡相當之注意者，不在此限，民法第
      184條第1項前段、第191條之2等規定定有明文。查被告就
      系爭車禍之發生有不爭執事項⒈所載之過失行為，原告因
      此受有系爭傷害，原告所有之B車亦因而受損等事實，為
      兩造所不爭執。從而，被告就系爭車禍之發生具有過失，
      且其過失行為與原告所受損害之結果間具有相當因果關係
      ，被告就系爭車禍對原告願負過失侵權行為賠償責任。
　　㈡原告依侵權行為法律關係得請求被告賠償之金額為若干元
      ？
      ⒈按不法侵害他人之身體或健康者，對於被害人因此喪失
        或減少勞動能力，或增加生活上之需要時，應負損害賠
        償責任；不法侵害他人之身體、健康、名譽、自由、信
        用、隱私、貞操，或不法侵害其他人格法益而情節重大
        者，被害人雖非財產上之損害，亦得請求賠償相當之金
        額，民法第193條第1項、第195條第1項前段分別定有明
        文。本件被告願對原告就系爭車禍所受損害負賠償責任
        ，且對於原告請求之醫療費用5,576 元、交通費用2,80
        0元及B車維修費用156,224元均不爭執，並表示同意負
        擔，故本件僅就原告請求之薪資損失138,000元、精神
        慰撫金200,000元、B車交易性貶損價值160,000元及鑑
        定費用6,000元，因B車送修，無法利用B車之損害206,0
        00元，有無理由，析述如後。
　　　⒉薪資損失部分：
　　　　⑴原告主張其擔任居家清潔人員，每月薪資約23,000元
          ，並於南山壽險公司及南山產險公司兼任業務員，及
          兼職外送人員，其擔任清潔人員須長時間久站及大量
          勞力，伊經診斷受有頭部外傷及腦震盪症候群，因伴
          隨噁心、嘔吐、耳鳴及左肩膀疼痛而不利活動，致伊
          自108年7月26日起至109年1月17日止近6個月期間無
          法從事清潔人員之工作，受有138,000元之薪資損失
          等語，為被告所否認。
　　　　⑵按損害賠償，除法律另有規定或契約另有訂定外，應
          以填補債權人所受損害及所失利益為限；依通常情形
          ，或依已定之計劃、設備或其他特別情事，可得預期
          之利益，視為所失利益，民法第216 條定有明文。據
          此規定，須依外部情事，足認其已有取得利益之可能
          ，因責任原因事實之發生，致不能取得者，始為所失
          之利益（最高法院77年度台上字第2514號判決意旨參
          照）。
　　　　⑶原告主張其擔任居家清潔人員，每月薪資約23,000元
          一節，經核原告之勞保局被保險人投保資料查詢結果
          為查無資料，另依原告之稅務電子閘門財產所得調件
          明細表所載，原告106至109年度之所得來自國軍左營
          財務組、國軍台北財務處、南山壽險公司或其北高雄
          分公司、南山產險公司、玉山商業銀行信用卡暨支付
          金融事業處，並無任何申報原告從事清潔工作之所得
          ，有上開勞保局被保險人投保資料及稅務電子閘門財
          產所得調件明細表在卷可稽(置本院卷㈠證物存置袋)
          ，且原告自承我從事的工作是私人接的，都是領現金
          ，沒有投勞保，沒有證據可以提供等語(本院卷㈠第65
          頁)，自難認原告所為上開主張為真實。依上說明，
          原告既不能證明其於系爭車禍受傷前確實從事清潔工
          作，且每月有23,000元之工作收入，亦不能證明其因
          系爭車禍受傷期間每月至少有可得預期之23,000元清
          潔工作之收入減損等事實，則原告主張其自108年7月
          26日起至109年1月17日止無法從事清潔工作而受有薪
          資損失138,000元等語，洵屬無據，其此部分請求，
          不應准許。
      ⒊精神慰撫金部分：
        按法院於酌定慰撫金數額時，應斟酌加害人與被害人雙
        方之身分、資力與加害程度，及其他各種情形核定之。
        經查，原告因被告之過失行為受有系爭傷害，且原告後
        續仍需回診就醫，堪認原告因而受有精神上之痛苦，則
        原告請求被告給付慰撫金，即屬有據。又原告係大學畢
        業，從事保險業務員工作，107年、108年所得各約為26
        萬元、48萬元，名下有汽車1部；被告係大學畢業，105
        年至108年為志願役士兵，其後退伍擔任攝影師，每月
        收入約25,000元，108年收入約49萬元，名下有汽車1部
        等情，為兩造所自陳(審訴卷第50、40頁），並有兩造
        稅務電子閘門財產所得調件明細表在卷可考（置本院卷
        ㈠證物存置袋）。本院審酌兩造之教育程度、身分、社
        會地位、經濟狀況、被告之過失行為及原告所受傷害等
        一切情狀，認原告請求被告賠償精神慰撫金以150,000
        元為適當，逾此範圍之請求，即無理由。
      ⒋B車交易性貶損價值及鑑定費用部分：
　　　　⑴按損害賠償之目的在於填補所生之損害，其應回復者
          ，係應有之狀態，自應將損害事故發生後之變動狀況
          考慮在內。故於物被毀損時，被害人除得請求賠償修
          復費用外，就其物因毀損所減少之價值，於超過修復
          費用之差額範圍內，仍得請求賠償（最高法院92年度
          台上字第2746號裁判要旨參照）。因此，原告如能證
          明B車因毀損所減少之價額，超過必要之修復費用時
          ，就其差額，仍得請求賠償。
　      ⑵又發生車禍事故之汽車，雖經修理，其性能可能低落
          ，或留有修車痕跡，或因事故原因，於交易市場可能
          減少車輛評價，應為一般通念，依系爭車輛發生事故
          後車況照片所示毀損情形（見審訴卷第10頁所附刑案
          電子卷證光碟之警卷檔案第57、59、61頁），佐以前
          述維修費用為258,694元（含稅），零件占125,225元
          ，有統一發票、維修明細表可稽(附民卷第79頁、本
          院卷㈠第187至203頁)，應屬重大車禍，是原告主張B
          車雖經修繕，仍有價值減損情形等語，即非無稽。原
          告委請汽車同業公會進行鑑定，該會以108年11月29
          日函及出具鑑定報告認：「一、本案業經本會鑑價委
          員於108年11月28日親至實車鑑價：系車(即B車)於10
          8年7月26日前正常使用且未發生事故情況下，市值約
          新台幣肆拾捌萬元整左右。二、爰系車於108年7月26
          日發生事故修復後，市值約新台幣參拾貳萬元整左右
          。三、故系車事故前與事故修復後，其價值差異減少
          約新台幣壹拾陸萬元整左右」等語，上開函文並記載
          鑑價委員為邱文育（附民卷第81、83頁)，經本院函
          詢該公會：原告提供該公會何等文件及資料進行鑑定
          ？該公會係以何種方式進行鑑定？該公會作成108年1
          1月29日(108)高市汽商雄字第1341號函所載之鑑定結
          果所憑或參考之依據為何？等事項，該公會以111年7
          月1日函復稱：原告提供B車行照影本、交通事故初判
          表、原廠維修明細表、維修照片及事故車輛照片等參
          考資料；該公會於108年11月28日由鑑定師親至實車
          鑑定；B車於108年7月26日事故前及修復後價值減損
          判斷，乃參據權威車訊中之中古車市場行情，並查B
          車廠牌、型式、出廠日期、排氣量屬何等級，以發生
          事故日期為基準當時及市場實際成交價機制(中古車
          行門市售價)取平均值與經驗而判別。且經鑑定師實
          車鑑定B車計有前引擎蓋更換、左前右前葉子板更換
          、水箱架切換、後行李廂蓋更換、後牌板切換及左後
          葉子板切換等維修，更換非原板件及車體有切割現象
          ，屬嚴重事故車輛(即使恢復至原狀仍屬事故車)，故
          經判別價值減損約16萬元等語，並檢附其鑑定時所憑
          之依據即權威車訊節本、實車鑑價照片B車行車執照
          、道路交通事故初步分析研判表、維修明細表、泰安
          產物保險股份有限公司就B車受損情形進行檢驗之照
          片及事故車輛照片(本院卷㈠第169至215頁)。是B車因
          系爭車禍而更換前引擎蓋、左前、右前葉子板及後行
          李廂蓋，及切換水箱架、後牌板及左後葉子板等零件
          ，業經汽車同業公會之鑑價委員邱文育就B車實車勘
          查而為認定，堪可採信。又B車為原告所有，至系爭
          車禍發生時出廠方3年9個月，且B車屬自用車輛，衡
          情原告為維護其私有財產之價值及行車安全，應會注
          意維護其車況正常，免於行車之危險，故本院認為其
          車況正常，於系爭車禍發生時應有汽車同業公會鑑定
          之48萬元價值。從而，本院衡酌汽車同業公會鑑定之
          基礎及說明，堪認符合專業及經驗法則，殊值採信，
          被告所辯為不足採。故原告得請求被告賠償之B車價
          值減損損害為160,000元。
　　　　⑶原告主張其為證明B車價值減損，委請汽車同業公會鑑
          定，因此支出鑑價費用6,000元，業據提出收款收據
          為證（附民卷第85頁）。查前開6,000元之支出，雖
          非因侵權行為直接所受之損害，惟若未委託專業機構
          鑑定，B車是否受有交易價格貶損、受損害金額為若
          干，均無從認定，是原告前開支出，應係其實現損害
          賠償債權之必要費用，且係因被告之不法過失侵權行
          為所引起，原告請求賠償，自亦有據。　　
　　　⒌因B車送修，無法利用B車之損害部分：
　　　　原告主張B車於108年7月26日送修，嗣於同年11月5日修復完成交車，B車係由其與家人使用，伊於外出、兼職保險業務員業務及接清潔案子做時，都是使用B車，其因此受有自108年7月26日起至同年11月5日止共103天無法利用B車之損害，以B車同車型車輛在一般市場每日租車費用2,000元計算，被告應賠償206,000元等語，查原告主張因系爭車禍受有腦震盪症候群，伴隨噁心、嘔吐、耳鳴及左肩膀疼痛等症狀，並稱在108年7月26日至109年1月31日向南山壽險公司及南山產險公司報件之新成立保險契約是客戶主動投保，其請同事協助，其確實因傷沒有去工作等語(本院卷㈡第51頁)，則依原告自述之健康狀況及工作模式，其在B車送修期間(自108年7月26日起至同年11月5日)理當無法自行開車，亦無因工作而有使用B車之需求，是原告就B車送修期間，何以需租車，並未舉證以實其說，且原告亦未提出其租用車輛代步及給付租金之證據，是原告請求被告賠償以每日租金2,000元計算之無法使用B車之損害206,000元，顯乏所據，不應准許。
　　　⒎基上所述，原告因系爭車禍所受損害總計480,600元（計算式：5,576＋2,800＋156,224＋150,000＋166,000＝480,600）。
五、末按給付無確定期限者，債務人於債權人得請求給付時，經
    其催告而未為給付，自受催告時起，負遲延責任。其經債權
    人起訴而送達訴狀者，與催告有同一之效力；遲延之債務，
    以支付金錢為標的者，債權人得請求依法定利率計算之遲延
    利息，民法第229條第2項、第233條第1項前段分別定有明文
    。又應付利息之債務，其利率未經約定，亦無法律可據者，
    週年利率為5％，亦為同法第203條所明定。綜上所述，原告
    依侵權行為法律關係，請求被告給付480,600元，及自起訴
    狀繕本送達翌日即109年6月1日(附民卷第111頁)起至清償日
    止，按週年利率5％計算之利息，為有理由，應予准許；逾此
    範圍之請求，為無理由，不應准許。
六、本件係適用簡易程序為被告敗訴之判決，依民事訴訟法第38
    9 條第1 項第3 款規定，應依職權宣告假執行（原告就此部
    分固陳明願供擔保請准宣告假執行，惟此僅係促使本院依職
    權為假執行之宣告，併予敘明），並依同法第436條第2條適
    用第392條第2項規定，依被告之聲請，酌定其以相當金額為
    原告預供擔保，得免為假執行。至原告敗訴部分，其假執行
    之聲請即失所附麗，應併予駁回。
七、本件事證已臻明確，兩造其餘攻擊防禦方法及所提證據，經
    本院審酌後，認均不足影響判決之結果，爰不逐一論敘。
八、據上論結，本件原告之訴為一部有理由，一部無理由，依民
    事訴訟法第389條第1項第3款、民事訴訟法第436條第2項、
    第392條、第79條，判決如主文。
中　　華　　民　　國　　111 　年　　11　　月　　30　　日
                  民事第二庭法　官　許慧如
以上正本係照原本作成。
如不服本判決，應於送達後20日內，向本院提出上訴狀並表明上
訴理由，如於本判決宣示後送達前提起上訴者，應於判決送達後
20日內補提上訴理由書（須附繕本）。如委任律師提起上訴者，
應一併繳納上訴審裁判費。
中　　華　　民　　國　　111 　年　　11　　月　　30　　日
                            書記官　方柔尹